臺灣高雄地方法院民事判決　　　　　　　95年度訴字第4215號
原　　　告　甲○○
　　　　　　　　　　　　號2樓.
訴訟代理人　柯淵波律師
被　　　告　乙○○
　　　　　　天志交通有限公司
法定代理人　戊○○
訴訟代理人　丙○○
當事人間損害賠償事件，本院於民國96年7 月27日言詞辯論終結
，判決如下：
  主  文
被告應連帶給付原告新台幣貳拾柒萬貳仟柒佰參拾貳元，及自民
國九十五年八月一日起至清償日止，按年利率百分之五計算之利
息。
原告其餘之訴駁回。
訴訟費用由被告連帶負擔二分之一，餘由原告負擔。
本判決第一項得假執行。
原告其餘假執行之聲請駁回。
   事實及理由
一、本件被告乙○○未於言詞辯論期日到場，經核無民事訴訟法
    第386 條所列各款之情形，爰依原告之聲請，准由其一造辯
    論而為判決。
二、原告主張：被告乙○○於民國95年1 月4 日15時許，駕駛登
    記被告天志交通有限公司（下稱天志公司）所有車牌號碼
    Y9-6 21 號營業小客車（下稱系爭車輛），沿高雄市○○○
    路由南往北方向之外側快車道行駛，途經高雄市○○○路與
    民生二路口時欲變換車道至中華三路慢車道上時，原應注意
    汽車變換車道時，應讓直行車先行，且依被告乙○○之智識
    、能力，又無不能注意之情事，竟疏未注意，適原告騎乘車
    牌號碼ＧZ9-092號重型機車（下稱系爭機車）沿中華三路由
    南往北方向之機慢車道行駛途經該處，因見狀閃煞不及，人
    車失控滑行而撞上被告乙○○所駕駛系爭車輛右側車身處，
    致受有頭部外傷、頸部挫傷、顏面及四股多處挫傷及擦傷等
    傷害。被告乙○○上開過失傷害之侵權行為，致原告支出醫
    藥費用新台幣（下同）5,982 元、就診計程車代步費用
    3,750 元、機車修理費用3,000 元，且原告因本件車禍受傷
    致無法工作之損失60, 000 元，又原告因本件車禍受有傷害
    ，精神上亦痛苦不堪，並請求被告乙○○給付精神慰撫金50
    萬元。被告乙○○是天志公司之僱用人，天志公司自應與被
    告乙○○負連帶賠償責任等情。爰依民法第184 條第1 項前
    段、第18 8條第1 項、第193 條第1 項、第19 5條第1 項前
    段、第19 6條侵權行為之法律關係請求被告連帶負損害賠償
    責任。並聲明：(一)被告應連帶給付原告572,732 元，及自本
    起訴狀繕本送達之翌日即95年年8 月1 日起至清償日止，按
    年息5%計算之利息。(二)願供擔保，請准宣告假執行。
三、被告乙○○雖未於最後言詞辯論期日到場，惟於本院審理中
    陳述時則以：原告請求之賠償金額過高等語資為抗辯，被告
    天志公司則以：原告請求之精神慰撫金過高等語為辯；均聲
    明：原告之訴駁回。
四、兩造不爭執及爭執之事項：
  (一)不爭執事項：
  1.被告乙○○於系爭時地，駕駛天志公司所有系爭車輛，於變
    換車道時，撞及原告騎乘系爭機車致原告受有頭部外傷、頸
    部挫傷、顏面及四股多處挫傷及擦傷等傷害。
  2.系爭車輛是登記於被告天志公司所有之營業用車。
  3.原告曾對被告乙○○提起過失傷害告訴，經本院95年度交易
    字第162 號刑事案件審理中。
  4.被告同意原告主張醫療費用5,982 元、就診計程車代步費用
    3,750 元、無法工作之損失60,000元，機車修理費用3,000
    元，機車修復部分不折舊。
  (二)爭執之事項：
    原告依侵權行為請求賠償金額是否適當？主張之精神慰撫金
    ，是否過高？
五、原告主張被告乙○○於上開時間、地點，駕駛系爭車輛於變
    換車道時，具有未讓直行車先行之過失而肇事，致其受有傷
    害之事實，業據其提出高雄市立聯合醫院（下稱聯合醫院）
    診斷證明書為證，並有本院96年度交易字第162 號刑事案卷
    內道路交通事故現場圖、道路交通事故調查報告表、現場相
    片、調查筆錄、訊問筆錄等在卷可稽，且為被告所不爭，堪
    信為真實。惟被告仍以前詞置辯，則本件爭點即為原告得請
    求賠償之金額以多少為有理由? 茲分述如下：
六、本院判斷意見如下：
  (一)按汽車在同向二車道以上之道路，變換車道時，應讓直行車
    先行，並注意安全距離，道路交通安全規則第98條第1 項第
    6 款定有明文，被告乙○○考領有營業自小客車駕駛執照，
    前揭規定自應知悉，且亦為其應注意並能注意之義務，詎疏
    未察看機車道上往來車輛，即貿然自快車道上行駛變換至慢
    車道上，肇致本件車禍，則被告乙○○駕駛行為顯有過失，
    另高雄市政府交通局車輛行車事故鑑定委員會亦同此認定，
    有鑑定意見書附於本院95年度雄調字第406 號案卷（下稱本
    院雄調卷，見該卷第55-56 頁）可佐。又原告確因本件車禍
    受有頭部外傷、頸部挫傷、顏面及四股多處挫傷及擦傷等傷
    害，此有聯合診斷證明書（見本院雄調卷第12-1 7 頁） 附
    卷足憑，為被告所不爭執，堪認被告乙○○過失行為與原告
    所受損害間，具有相當因果關係。又被告乙○○因上開車禍
    事故所涉過失傷害罪，業經檢察提起公訴，本院以95 年 度
    交易字第162 號刑事案件審理中，且經本院查閱卷附之過失
    傷害案件卷宗影本無訛，而被告對此亦不爭執，自堪信原告
    前開主張為真實。
  (二)至被告天志公司雖以系爭車輛係租予訴外人丁○○使用，丁
    ○○再擅將系爭車輛轉租予乙○○使用，天志公司並不知情
    云云為辯，然按民法第188 條僱用人責任之規定，係為保護
    被害人而設。故此所稱之受僱人，應從寬解釋，不以事實上
    有僱傭契約者為限。凡客觀上被他人使用為之服勞務而受其
    監督者，均係受僱人。亦即依一般社會觀念，認其人係被他
    人使用為之服務而受其監督之客觀事實存在，即應認其人為
    該他人之受僱人。至於該他人之主觀認識如何，要非所問，
    有最高法院78年度台上字第207 號裁判意旨可資參照，再按
    市面攬載乘客營業之計程車，在常態情形之下，依一般社會
    觀念，大都認駕車之司機為車體上所漆車主僱用之司機。又
    天志公司為系爭車輛之靠行公司，系爭車輛係登記為天志公
    司之營業用車，為天志公司不爭執，而按原告既因被告乙○
    ○駛駛系爭車輛之上開過失致其受有前開傷害，揆諸前開裁
    判意旨，應認被告乙○○為天志公司之僱用人，則天志公司
    就被告乙○○於執行職務時不法侵害他人之權利所造成之損
    害，自應負連帶損害賠償責任，從而，原告依民法第184 條
    、第188 條第1 項之規定主張天志公司就此應負連帶侵權行
    為損害賠償責任，洵屬有據，應予准許。
  (三)再按因故意或過失，不法侵害他人之權利者，負損害賠償責
    任；不法傷害他人之身體或健康者，對於被害人因此喪失或
    減少勞動能力，或增加生活上需要時，應負損害賠償責任；
    不法侵害他人之身體、健康、名譽、自由、信用、隱私、貞
    操，或不法侵害其他人格法益而情節重大者，被害人雖非財
    產上之損害，亦得請求賠償相當之金額；不法毀損他人之物
    者，被害人得請求賠償其物因毀損所減少之價額。民法第18
    5 條、第193 條第1 項、第195 條第1 項及第196 條，分別
    著有明文。本件原告所受傷害及係爭機車之損害，既出於被
    告乙○○過失行為所致，揆諸前揭規定，被告對於原告身心
    所受損害及費用支出，自應負擔全部損害賠償責任。茲就原
    告請求醫藥費用5,982 元、就診計程車代步費用3,75 0元、
    無法工作之損失60,000元，機車修理費用3,000 元及非財產
    上損害500000元，有無理由？分述之。
    、醫療費用5982元部分：本件原告因被告乙○○過失行為
        ，致受有前開傷害，實際支出醫療費用5982元等情，為
        被告所不爭執，復有原告提出聯合醫院及阮綜合醫院醫
        療費用收據（見雄調卷第9-12頁）在卷可參，堪可認定
        。而按原告所受損害既因被告乙○○過失行為造成，自
        得向被告請求連帶負賠償之責。
    、交通費用3750元部分：原告主張受傷後回診均以計程車
        代步，合計支出車資3750元 ，為被告所不爭執，並有
        搭乘計程車車資收據在卷可佐（附同上雄調卷第16-20
        頁），是原告請求被告連帶給付此部分費用，亦屬有據
        。
    、系爭機車修復費用部分：原告主張支出係爭機車修復費
        用3000元，為被告所不爭執。按原告所受損害，既由被
        告乙○○造成，則其支出此部分機車修復費用部分，被
        告自應負擔連帶損害賠償責任。是原告請求機車修復費
        用，洵屬有據，應予准許。
    、薪資損失部分：原告受傷後，自95年1 月3 日起至同年
        4 月3 日止，3 個月無法工作，所生每月薪資20,000元
        ，合計60,000元 之薪資損失乙節，為被告所不爭執，
       復有原告所服務之仁群營造有限公司證明書及原告93年
       度綜合所得稅各類所得資料清單之薪資證明（見雄調卷
       第21-22 頁）、聯合醫院96年2 月23日高市聯醫病字第
       960000982 號就原告無法工作時日之回覆函文（見本院
       卷第39頁）在卷可佐，堪認有據。從而，原告請求被告
       連帶給付薪資損失60,000元，即屬有據，應予准許。
   、非財產上損害部分：原告主張其因本件車禍受有傷害，
       致身心受創甚鉅，爰請求非財產上損害500000元等情。
       本院審酌原告因本件車禍受有頭部外傷併頭皮血腫、頸
       椎損傷、顏面挫傷及左下肢多處擦傷等傷害，於95年1
       月4 日外傷住院急診，至同年月9 日出院，計住院治療6
       日，另在95年1 月11日至同年5 月24日門診治療4 次，
       影響工作情形約1 至3 月等情節，有聯合醫院96年2 月
       23日函文在卷足稽，顯對日常生活及其工作業務影響非
       大，惟被告迄未與原告達成和解，賠償全部所受精神上
       之損害，堪認原告確受有精神上痛苦。而按原告係營造
       工程公司員工，月收入20,000元，並為社會局核定之低
       收入戶，有高雄市苓區低收入戶證明書（見本院雄調卷
       第25頁），被告乙○○駕駛營業自小客車為業，2 人名
       下均無財產乙節，此經兩造分別陳明，並有稅務電子閘
       門財產所得調件明細表等件在卷可參，堪可認定。此外
       ，參酌係爭事故發生後，被告迄至本院審理時，卻尚未
       與原告達成和解，被告乙○○對本院當庭諭知之庭期日
       復未如期到庭，顯無和解誠意；及被告乙○○就系爭事
       故之發生應負擔全部過失責任等一切情形。本院認為被
       告連帶賠償原告200,000 元之非財產上損害為適當。至
       原告逾此部分之主張，為無理由。
七、綜上，原告依共同侵權行為法律關係，請求被告連帶給付
    272,732 元（5982+3750+60000+3000+200000 ＝272732），
    及自95年8 月1 日起至清償日止，按年息百分之5 計算之利
    息，為有理由，應予准許。逾此部分之請求為無理由，應予
    駁回。
八、本件判決所命給付之金額，未逾50萬元，爰依民事訴訟法第
    389 條第1 項第5 款規定，為職權宣告假執行。至原告雖聲
    請就勝訴部分為假執行之宣告等語，惟按原告得請求之金額
    既未逾50萬元，則有關其勝訴部分，所為願供擔保，請准宣
    告假執行之聲明，即無庸參酌，併予敘明。再原告敗訴部分
    ，其假執行之聲請，既失依附，應予駁回。
九、本件因事證已臻明確，兩造其餘攻擊、防禦方法及證據資料
    之主張，核與判決結果不生影響，爰不逐一論駁，併予敘明
    。
十、據上論結：原告之訴一部有理由，一部無理由，依民事訴訟
    法第385 條第1 項前段、第79條、第85條第2 項、第389 條
    第1 項第5 款，判決如主文。
中　　華　　民　　國　96　　年　　7 　　月　　31　　日
                    民事第五庭  法  官  陳銘珠
以上正本證明與原本無異。
如對本判決上訴，須於判決送達後20日內向本院提出上訴狀，同
時表明上訴理由（原判決所違背之法令及其具體內容或依訴訟資
料可認為原判決有違背法令之具體事實）；如已於本判決宣示後
送達前提起上訴者，應於判決送達後10日內補具上訴理由（均須
按他造當事人之人數附繕本）。
中　　華　　民　　國　96　　年　　7 　　月　　31　　日
                                書記官  曾瓊玉
